【裁判字號】    92,上易,3074
【裁判日期】    921219
【裁判案由】    竊盜
【裁判全文】
臺灣高等法院刑事判決                          九十二年度上易字第三０七四號
    上  訴  人
    即  被  告  乙○○
右上訴人因竊盜案件，不服臺灣板橋地方法院九十二年度易字第五八五號，中華民國
九十二年八月二十九日第一審判決（起訴案號：臺灣板橋地方法院檢察署九十二年度
偵字第四三五號），提起上訴，本院判決如左：
    主  文
上訴駁回。
    事  實
一、乙○○前曾於民國八十七年間因違反麻醉藥品管理條例案件，經臺灣板橋地方法
    院判處有期徒刑五月確定，於八十七年七月六日易科罰金執行完畢；又於八十八
    年間因違反臺灣地區與大陸地區人民關係條例案件，經臺灣板橋地方法院判處有
    期徒刑三月確定，於八十九年一月十日易科罰金執行完畢。詎其猶不知悔改，復
    基於意圖為自己不法所有之概括犯意聯絡，連續(一)先於九十一年十二月十四日上
    午十一時二十分許，夥同其女友周金蘭（業據原審判決共同竊盜罪，處拘役拾
    日，如易科罰金以佰元折算壹日確定。），至臺北縣土城市○○街十六號「汎
    宜控制企業股份有限公司」（設於臺北縣樹林市○○街二十九之二號，代表人為
    林密，下簡稱「汎宜公司」）所有閒置無人看管之工廠，由其駕駛向友人林秋陽
    借用之車號ＦＤ－七○二一號自用小客車在外把風接應，周金蘭則自該工廠已無
    門扇（已遭不詳之人拆除竊取）之小門侵入該工廠內（所涉侵入他人建築物犯行
    部分，未據告訴），搬運竊取工廠內已遭不詳之人拆卸之鋁窗框條（起訴書稱為
    「鋁製門條」）九十支，周金蘭得手後正將上開竊得之鋁窗框條搬運至其上開車
    輛堆放欲載往變賣時，適於同日下午一時五十五分許，為巡邏員警經過發覺當場
    查獲，並起獲上開竊得之鋁窗框條；(二)其後復於九十一年十二月十七日上午九時
    許，夥同莊哲豪（業據原審判決共同攜帶兇器踰越門扇竊盜罪，處有期徒刑陸月
    ，如易科罰金以佰元折算壹日。緩刑貳年確定。），分別攜帶如附表所示螺絲
    起子、鉗子、美工刀、打火機、鎯頭、木棍等客觀上足對人生有危害兇器之行竊
    工具，至臺北縣鶯歌鎮○○街一一一號「國泰陶瓷股份有限公司」（設於同址，
    代表人為高銘欣，下簡稱「國泰陶瓷公司」）所有閒置無人看管之工廠，一同翻
    越工廠大門侵入該工廠內，共同持所攜上開工具拆卸竊取工廠內之鋁窗座框條，
    嗣其竊得五座鋁窗框條後，尚未離去之際，旋於同日上午十時五十五分許，為巡
    邏員警經過發覺當場查獲，並扣得其所攜之上開行竊工具及起獲上開竊得之鋁窗
    框條等物。
二、案經汎宜公司訴由臺北縣政府警察局土城分局及臺北縣政府三峽分局分別報請臺
    灣板橋地方法院檢察署檢察官偵查起訴。
    理  由
一、訊據被告乙○○矢口否認有上揭竊盜犯行，辯稱：與周金蘭共犯部分，周金蘭至
    該處係撿拾廢棄鋁條，並非竊盜，而伊恰好打電話詢問她辦手機一事，周金蘭就
    叫伊順便開車過去先幫她載運，伊亦無竊盜之意；至與莊哲豪共犯部分，伊根本
    不認識莊哲豪，當天伊係因失業，心情不好，在該處閒蕩喝酒，並無進入工廠，
    之後是警察帶伊進去，伊並不知莊哲豪在做什麼，且國泰陶瓷公司係閒置無人看
    管之工廠，應為被害人已放棄之財物，且內部並無貴重財物，被告不需入內行竊
    云云。
二、經查：
    (一)同案被告周金蘭於警詢時已供認：因伊路過上址汎宜公司工廠，見其小門沒門
      ，進去看無人在內，才動手竊取窗戶的鋁製框條，乙○○到現場時伊有跟他說
      該鋁窗框條是從裡面偷竊的，警察來時，伊正將偷來的鋁窗框條搬到乙○○的
      車上，而乙○○在他的車旁等伊等語明確（見九十二年度偵字第四三五號偵查
      卷四至六頁），且衡諸上址汎宜公司工廠雖已閒置無人看管，惟其仍設有圍牆
      ，大門亦經關鎖，業經告訴人之代理人即汎宜公司協理吳宗碧到庭陳述甚明（
      原審卷第八六頁），並有現場照片可參（偵字第四三五號卷第三○頁），一般
      人均可知該處非無人所有，不至任意侵入，共同被告周金蘭未經查明即任意侵
      入，顯有不法意圖甚明，況觀諸同案被告周金蘭所搬運竊得之鋁窗框條外觀，
      並無鏽蝕老舊，此亦有贓物照片在卷可稽（偵字第四三五號卷第三○頁），顯
      非係遭人廢棄無用之物，同案被告周金蘭未經同意即擅自拿取，要難謂無不法
      竊取之意。又基於同上理由，被告乙○○在場，難謂不知同案被告周金蘭係竊
      取他人之物，而其既未制止，甚且開車在場等候載運，堪認其有與同案被告周
      金蘭共同竊盜上開鋁窗框條之犯意聯絡無訛。另告訴人汎宜公司失竊上開鋁窗
      框條之情，亦經其代表人林密、代理人吳宗碧指述綦詳（偵字第四三五號卷第
      一五頁、原審卷第八六頁），並有為警起獲之上開鋁窗框條贓物、警製搜索、
      扣押筆錄、贓物認領保管單、現場照片八張等在卷可資佐證（偵字第四三五號
      卷第一六至三四頁）。被告乙○○、周金蘭此部分共犯竊盜犯行，堪認屬實。
    (二)同案被告莊哲豪於警詢時曾供稱：伊係臨時受僱於一位工頭前去擔任清潔工，
      由該工頭提供鎯頭、起子、鐵撬等工具，之後直接翻越大門進入工廠，用一支
      木棍撬開窗座卸下，現場查獲拆卸下之鋁門窗是該工頭所拆等語（見九十二年
      度偵字第五六六號偵查卷十頁、十一頁），然其果係合法受僱進入工廠清潔，
      何須以翻牆不法方式進入，又何須拆卸並無鏽蝕老舊之鋁窗座，況觀諸現場照
      片所示，其侵入之國泰陶瓷公司上址工廠雖閒置無人看管，但仍設有圍牆，大
      門並經關鎖，堪見仍係他人所有工廠，非一般人可任意侵入，而同案被告莊哲
      豪未經任何人同意即以翻牆方式侵入，難謂無何不法意圖，且其拆卸之鋁窗座
      框，依上開現場照片所示，亦非鏽蝕老舊損壞之物，其擅自拆卸並拆解為框條
      堆放，部分並裝入袋內，此亦有現場照片可參（偵字第五六六號卷第二八至三
      五頁），再者警察到場並未見有其所稱之工頭，其亦無法交代該工頭之去處及
      任何資料，以資證明其進入該工廠拆卸鋁窗框條之合法性，堪認同案被告莊哲
      豪顯有不法竊盜之情。又被告乙○○亦係於上址工廠內為警同時查獲之情，已
      據被告乙○○於警詢供述明確（偵字第五六六號卷第四頁反面），雖其辯稱：
      與被告莊哲豪不識，是自己因失業心情不好，自行前往該處遊蕩喝酒云云，然
      依上述，該處工廠設有圍牆，大門關鎖，顯非一般人可任意進入遊蕩，且被告
      乙○○稱其當時已失業，但其為警查獲時，卻仍攜帶有如附表所示工具，已與
      常情有違，況該工具係於同案被告莊哲豪為警查獲時所在該工廠二樓處查扣，
      而共同被告莊哲豪亦供稱：未拿取乙○○工具云云，亦見不合常理，而其亦無
      法自圓說明，依上述參互印證，另參諸被告乙○○此部分所涉竊盜行為，核與
      前開與同案被告周金蘭共犯竊盜部分，所竊物品情節相同，堪認此部分竊盜犯
      行，應係共同被告莊哲豪與被告乙○○共同為之。另國泰陶瓷公司上開被竊鋁
      窗框條之情，亦經證人高銘欣及其子甲○○指述明確（偵字第五六六號卷第一
      八頁、原審卷第一二六頁起、本院卷第三八頁），並有警製扣押筆錄、贓物認
      領保管單及現場照片二十三張附卷可資佐證（偵字第五六六號卷第一六至三五
      頁），被告乙○○、共同被告莊哲豪此部分共犯竊盜犯行，亦應堪認定屬實無
      訛。
    綜上所述，被告乙○○上開所辯，係事後卸責之詞，委無足取。本件事證均臻明
    確，被告犯行堪予認定，應予依法論科。
三、被告乙○○、與同案被告周金蘭共同意圖為自己不法所有，竊取告訴人汎宜公司
    工廠內鋁窗框條，核其二人所為，均係犯刑法第三百二十條第一項之竊盜罪；其
    二人間就此犯罪，有犯意聯絡及行為分擔，為共同正犯。又按如附表所示螺絲起
    子、鉗子、美工刀、打火機、鎯頭、木棍等工具，客觀上均具有危險性，足以傷
    害人之身體，為兇器之一種，被告乙○○、同案被告莊哲豪分別攜帶上開工具，
    翻越被害人國泰陶瓷公司工廠大門侵入，竊取意圖為自己不法之所有，持上揭兇
    器竊取被害人之財物，並破壞安全設備，核其該工廠內鋁窗框條，核被告所為，
    係犯刑法第三百二十一條第一項第二款、第三款之攜帶兇器踰越門扇竊盜罪；其
    二人間就此犯罪，有犯意聯絡及行為分擔，為共同正犯；公訴意旨就此部分漏未
    敘及被告乙○○與同案被告莊哲豪，所犯踰越門扇加重條件行為部分，容有未洽
    ，附此敘明。又被告乙○○上開先後二次竊盜犯行，時間緊接，犯罪構成要件相
    同，顯均係基於概括之犯意反覆為之，應依連續犯之規定論以較重之攜帶兇器踰
    越門扇竊盜一罪，並加重其刑。另被告乙○○前曾於八十七年間因違反麻醉藥品
    管理條例案件，經臺灣板橋地方法院判處有期徒刑五月確定，於八十七年七月六
    日易科罰金執行完畢；又於八十八年間因違反臺灣地區與大陸地區人民關係條例
    案件，經臺灣板橋地方法院判處有期徒刑三月確定，於八十九年一月十日易科罰
    金執行完畢，有卷附之本院被告全國前案紀錄表可按，其於受有期徒刑之執行完
    畢後，五年以內再犯有期徒刑以上之本件竊盜罪，為累犯，應再遞加重其刑。
四、原審同此認定，援引刑事訴訟法第二百九十九條第一項前段，刑法第二十八條、
    第五十六條、第三百二十條第一項、第三百二十一條第一項第二款、第三款、第
    四十七條、第三十八條第一項第二款規定，審酌被告乙○○犯罪之動機、目的、
    手段、所得利益、所生危害、犯罪後之態度等一切情狀，量處被告乙○○有期徒
    刑八月，以資懲儆。併就扣案之如附表所示螺絲起子、鉗子、美工刀、打火機、
    鎯頭、木棍等工具，係被告乙○○、莊哲豪所有供犯罪所用之物，爰併予宣告沒
    收。經核認事用法，均無違誤，應予維持。被告上訴意旨猶執前詞，否認犯罪，
    為無理由，應予駁回。
據上論結，應依刑事訴訟法第三百六十八條，判決如主文。
本案經檢察官李良忠到庭執行職務。
中      華      民      國    九十二    年     十二     月     十九     日
                              臺灣高等法院刑事第六庭
                                  審判長法  官  陳  春  秋
                                        法  官  高  哲  明
                                        法  官  洪  英  花
右正本證明與原本無異。
不得上訴。
                                        書記官  陳  威  霖
中      華      民      國    九十二    年     十二     月    二十二    日
附錄本案論罪科刑法條全文：
刑法第三百二十條
意圖為自己或第三人不法之所有，而竊取他人之動產者，為竊盜罪，處五年以下有期
徒刑、拘役或五百元以下罰金。
意圖為自己或第三人不法利益，而竊佔他人之不動產者，依前項之規定處斷。
前二項之未遂犯罰之。
刑法第三百二十一條
犯竊盜罪而有左列情形之一者，處六月以上五年以下有期徒刑：
一、於夜間侵入住宅或有人居住之建築物、船艦或隱匿其內而犯之者。
二、毀越門扇、牆垣或其他安全設備而犯之者。
三、攜帶兇器而犯之者。
四、結夥三人以上而犯之者。
五、乘火災、水災或其他災害之際而犯之者。
六、在車站或埠頭而犯之者。
前項之未遂犯罰之。
附表：
┌──┬────────────┬───┬───────────────┐
│編號│ 扣  案  物  品  名  稱 │數  量│  備                      註  │
├──┼────────────┼───┼───────────────┤
│ 一 │一字起子                │一支  │同案被告莊哲豪所有            │
├──┼────────────┼───┼───────────────┤
│ 二 │鎯頭                    │一支  │同右                          │
├──┼────────────┼───┼───────────────┤
│ 三 │木棍                    │一支  │同右                          │
├──┼────────────┼───┼───────────────┤
│ 四 │一字起子                │一支  │被告乙○○所有                │
├──┼────────────┼───┼───────────────┤
│ 五 │十字起子                │一支  │同右                          │
├──┼────────────┼───┼───────────────┤
│ 六 │鉗子                    │一支  │同右                          │
├──┼────────────┼───┼───────────────┤
│ 七 │美工刀                  │一支  │同右                          │
├──┼────────────┼───┼───────────────┤
│ 八 │打火機                  │一支  │同右                          │
└──┴────────────┴───┴───────────────┘


司法院資訊處製作；財團法人民間司法改革基金會備份。
